臺灣新竹地方法院簡易庭小額民事判決　九十三年度竹小字第二三八號
　　原告即反訴被告　乙○○
　　被告即反訴原告　甲○○
右當事人間請求損害賠償事件，本院於民國九十三年七月十三日辯論終結，判決如左
：
    主      文
被告應給付原告新臺幣柒仟伍佰陸拾伍元。
原告其餘之訴駁回。
訴訟費用由被告負擔新臺幣佰元，餘由原告負擔。
本判決第一項得假執行，但被告如以新臺幣柒仟伍佰陸拾伍元為原告預供擔保，得免
為假執行。
反訴原告之反訴駁回。
反訴訴訟費用新臺幣壹仟元由反訴原告負擔。
    事實及理由
壹、本訴部分：
一、原告之聲明：被告應給付原告新臺幣（下同）三萬二千二百三十四元。
二、事實摘要：
（一）原告主張其於民國（下同）九十二年六月二十九日十二時五十分許駕駛車號Ｗ
      七∣二四六三號自小客車（下稱系爭車輛），沿新竹市○○路內側車道由南往
      北方向行駛，至新竹市○○路、自由路六十六巷口，適被告駕駛車號Ｌ七－七
      九五二號自小客車，沿經國路內側車道由北往南左轉自由路六十六巷時，因違
      反左轉車應讓直行車先行之規定，致二車發生碰撞致損，經報請新竹市警察局
      第二分局派員處理，嗣經臺灣省竹苗區車輛行車事故鑑定委員會（下稱竹苗區
      鑑委會）鑑定被告左轉車未讓直行車先行為肇事主因。系爭車輛因前開交通事
      故而車前受損，計支出三萬二千二百三十四元（零件：一萬五千七百二十元；
      工資：一萬六千五百一十四元）之修復費用，爰依侵權行為之法律關係請求被
      告賠償上開損害等情。
（二）被告則以：被告左轉時已充分注意車前行車狀況，惟被告無法注意車後狀況，
      且道路通安全規則第九十四條應僅適用於同一車道之情形，又本件係被告駕車
      至交岔路口，先達中心處並已左轉，因原告未注意讓行，車後面遭原告撞擊，
      臺灣省車輛行車事故覆議鑑定委員會（下稱覆委會）亦認定原告未讓已先達中
      心處左轉之車輛先行為肇事主因。另爭執原告所提估價單形式上之真正，且系
      爭車輛前保險桿依照片所示並未受損，則不應有該項修復費用等情置辯。
三、法院之判斷：
（一）原告主張上開時地因被告駕車之過失行為致其所有之系爭車輛受損，受有支出
      修車費用之損害共三萬二千二百三十四元一情，業據其提出行車執照、承田汽
      車股份有限公司（下稱承田公司）出具之估價單、竹苗區鑑委會鑑定意見書各
      一紙為證，並經本院依職權向新竹市警察局第二分局調取道路交通事故調查報
      告表及現場圖一份、談話記錄表二份、照片六幀為證。被告抗辯覆委會已就系
      爭事故再為鑑定，其鑑定結果之覆議意見認為原告駕車未讓已先達路口中心處
      左轉之車輛先行，始為肇事主因，另雖覆議意見認為其左轉時未注意對向直行
      車動態為肇事次因，惟當時其已左轉，無法再注意車後狀況，是其車後遭原告
      撞擊，為原告過失，其並無過失等語。經查，兩造於車禍後已移動現場，故無
      法自現場圖得出車禍當時之撞擊點何在；另就被告所提之兩造車輛照片之撞擊
      痕跡相互對照觀之（參第三五頁），系爭車輛係右前部位之引擎蓋及前保險桿
      與被告車輛之後保險桿及違規裝設之鋼製橫桿相撞，而原告又自承係於其方向
      之內側車道行駛，則應係被告駕車自上開路口中心處已開始左轉並將近完成左
      轉時始遭原告撞擊，故被告車輛呈現出橫向遭撞之痕跡；惟被告係左轉至一彎
      曲之自由路六十六巷道內，而該巷道側有二條道路，被告欲轉至之六十六巷係
      接近原告駛來方向之交岔路口，則被告應更注意原告駛來方向之車前動態，隨
      時採取必要之安全措施，以免發生危險，且車禍發生之該處交岔路口共有六條
      道路在此交會，路口十分寬廣，又無路樹遮蔽視線，又被告自準備左轉至開始
      左轉間，尚有一段係直行空間，被告有充分時間注意原告來車動態，而依上開
      說明，又無不能注意之情事，是被告顯未注意對向來車之狀況，始與原告車輛
      相撞，其有過失自明，且覆委會之鑑定意見亦同此認定，有被告所提之該會府
      覆議字第九二二一二九一號鑑定意見書（參第三六至三七頁）在卷可查；是被
      告抗辯其無過失云云，應無可採，至被告所抗辯其應注意者係自由路六六巷之
      車前狀況，而非車後狀況，是依信賴原則，被告無需負責云云，惟查被告應注
      意而未注意者係其車前之所有狀況，而其欲左轉時對向來車之狀況尤需注意以
      便隨時採取必要措施，而非謂其欲左轉六十六巷，則僅需注意六十六巷之來車
      狀況，否則在其尚未左轉前，豈不成既無需注意左轉車道，亦無需注意對向車
      道而可隨欲而轉，無需視來車之所在，所為抗辯恐有誤會，再者，車禍之發生
      常在一瞬間，並非慢動作，被告亦非在靜止狀態下被撞，在被告疏未注意車前
      狀況、而原告在進入交岔路口時又未注意左轉車已至中心處開始左轉，致始系
      爭車禍發生，非如被告所言其左轉後無可能注意車後狀況云云，被告所辯，不
      符邏輯，亦不符經驗法則，此部分所辯，亦無足採。從而，原告主張依民法第
　　　一百八十四條第一項之規定，請求被告賠償其所受之損害，自屬有據。
（二）按因故意或過失，不法侵害他人之權利者，負損害賠償責任；又按不法毀損他
      人之物者，應向被害人賠償其物因毀損所減少之價額，民法第一百八十四條第
      一項、第一百九十六條定有明文。復按物被毀損時，被害人除得依民法第一百
      九十六條請求賠償外，並不排除民法第二百十三條至第二百十五條之適用，依
      民法第一百九十六條請求賠償物被毀損所減少之價額，得以修復費用為估定之
      標準，但以必要者為限（例如︰修理材料以新品換舊品，應予折舊），亦有最
      高法院七十七年度第九次民事庭會議之決議、同院六十年度台上字第一五○五
      號判決及七十三年度台上字第一五七四號等判決可資參照。而按「負損害賠償
      責任者，除法律另有規定或契約另有訂定外，應回復他方損害發生前之原狀；
      第一項情形，債權人得請求支付回復原狀所必要之費用，以代回復原狀。」，
      民法第二百十三條第一項、第三項亦有規定。經查：原告主張其所有系爭車輛
      因本件事故支出之修復費用為三萬二千二百三十四元，有原告提出承田公司出
      具之估價單一紙（參第六頁）為憑，被告否認其真正，原告請求本院函查後，
      承田公司以：系爭車輛於九十二年七月五日送至該公司維修，維修項目為：右
      大燈三千二百元、引擎蓋三千六四百十元、右前葉子板二千三百八十元、前保
      桿二千六百元、前保桿上加強板三百五十一元、水箱護罩總成（鍍烙）一千五
      百元、引擎蓋鎖一千三百九十二元、引擎蓋橡六百三十元及工資五千三百零七
      ，共計二萬一千元一節，有承田公司九十三年七月二日承田字第０七００一號
      函在卷可查（參第五六、五七頁），被告對其真正不爭執，惟抗辯系爭車輛依
      照片所示前保桿並未受損，不應有該修復項目云云，惟查，系爭車輛既係右前
      側與被告車輛相撞，其引擎蓋尚且翻起，是更換前保桿應屬修復車輛所必要，
      就此部分維修所支出之費用，應予准許，被告僅憑照片即曰前保桿未受損云云
      ，尚難採信。又，其中就有關工資五千三百零七元部分，因無折舊之問題，且
      原告就該部分之支出係屬修復車子所必要，是其此部分之請求應全部准許；其
      餘零件費用一萬五千六百九十三元，因係以新零件更換舊零件之零件折舊部分
      非屬必要費用，應予扣除，依行政院所頒定之「固定資產耐用年數表」及「固
      定資產折舊率表」之規定，小客車之耐用年數為五年，依定率遞減法每年折舊
      千分之三六九，系爭自用小客車為八十八年四月二十日領照使用，有原告提出
      之行車執照影本一份在卷可按（參第五一頁），至本件肇事發生時（九十二年
      六月二十九日）已有四年二月又九日之使用期間，又營利事業所得稅結算申報
      查核準則第九十五條第八項規定「依固定資產提列折舊採用定率遞減法者，以
      一年為計算單位，其使用期間未滿一年者，按實際使用之月數相當於全年之比
      例計算之，不滿一月者，以月計」，是系爭自小客車之使用期間為六月，故依
      前揭方式計算，上開零件之折舊額為一萬三千四百三十五元【第一年折舊應為
      15693x0.369=5791，第二年折舊應為（00000-0000）x0.369=3654元，第三年
      折舊額應為（00000-0000-0000）x0.369=2306，第四年折舊額應為（00000-00
      00-0000-0000）x0.369=1455，剩餘三月折舊額應為（00000-0000-0000-0000-
      0005）x0.36 9x3/12=229），元以下四捨五入，共計5791+3654+2306+1455+22
      9=13435】，是原告所得請求之零件費用為二千二百五十八元（即00000-00000
      =2258），故原告所得請求之車損修理費用合計為七千五百六十五元【計算方
      式為：2258+5307=7565】。
（三）綜上所述，原告基於侵權行為法律關係，請求被告給付七千五百六十五元之範
      圍內，即屬有理由，應予准許；至逾上開範圍部分，則屬無據，應予駁回。
貳、反訴部分：
一、反訴原告之聲明：
（一）原告之訴駁回。
（二）反訴被告應給付反訴原告三萬一千六百元，並自九十三年五月十八日起至清償
      日止，按年息百分之五計算之利息。
二、事實摘要：
（一）反訴原告主張：
  １、前開車禍乃係反訴原告駕駛車號Ｌ七∣七九五二號自小客車，至經國路、鐵道
      路口，原停於最內車道，待號誌燈已轉換為綠燈時，對向自南往北有十餘部以
      上之直行車隊通過後，被告見對向車道已無車輛通過而淨空後，即左轉行近自
      由路六十六巷口時，忽然車尾遭反訴被告所駕駛之系爭車輛撞及肇事。
  ２、按汽車在同一車道行駛時，除擬超越前車外，後車與前車之間應保持隨時可以
      煞停之距離；汽車行駛至交岔路口，轉彎車應讓直行車先行。但直行車尚未進
      入交岔路口，而轉彎車已達中心處開始轉彎，直行車應讓轉彎車先行，道路交
      通安全規則第九十四條第一項、第一百零二條第一項第六款分別定有明文。查
      本案經覆委員會就本件肇事分析係反訴被告駕車經肇事地號誌交岔路口，尚未
      進入路口時未讓已先達中心處開始轉彎之反訴原告車先行，致撞及反訴原告車
      車尾右側橫桿肇事，顯見反訴被告行經交岔路口未減速，未讓已轉彎過路口中
      心之反訴原告車先行，且後車未保持隨時可煞停之距離等，致反訴被告車頭撞
      及反訴原告車尾之肇事事實，依法自應由反訴被告負肇事責任，而前開覆委會
      鑑定意見書之覆議意見，有關本件之肇事主因係反訴被告駕駛自小客車，行經
      號誌交岔路口，未讓已先達路口中心處左轉之車輛先行，是以反訴被告應就本
      件肇事負擔大部分責任。
  ３、至於本件肇事發生時，反訴原告駕駛車輛已超過路口中心至自由路六十六巷口
      ，被告依法僅應注意六十六巷口之車前狀況，而非應注意車後狀況，且依經驗
      論理法則反訴原告亦難注意車後狀況，又依「信賴原則」，其他參與道路交通
      者未予遵守，以致發生交通事故，則不應使行為人負責，是前開覆議意見書之
      覆議意見第二款，有關反訴原告駕駛自小客車，行經號誌交岔路口，左轉未充
      分注意對向直行車動態，為肇事次因部分，顯然係鑑定內容違反經驗及論理法
      則。
  ４、末查反訴原告因本件車損修理汽車鈑金及後門鎖計共支出一千六百元，而受損
      之汽車市場價值減損計三萬元，另反訴原告駕駛之前開車輛雖係反訴原告之妻
      所有，惟本件車損係由反訴原告修復，且反訴原告之夫妻係採共同財產制，是
      反訴原告爰依民法第一百八十四條、第二百一十三條之規定，請求反訴被告就
      造成前開損害應負賠償之責等情。
（二）反訴被告則以覆議鑑定意見書係屬不實，事實上反訴被告之系爭車輛係在停止
      狀態下遭反訴原告撞擊，其餘答辯引用本訴之陳述等情置辯。
三、本院之判斷：
    按按因故意或過失，不法侵害他人之權利者，負損害賠償責任，民法第一百八十
    四條第一項固定有明文；其前提係以權利之被侵害為侵權行為之要件，本件反訴
    原告以其駕駛車號Ｌ七∣七九五二號之自小客車因遭反訴被告不法侵害為原因，
    訴請反訴被告賠償損害，惟上開車輛係訴外人張淑惠所有一節，有行車執照在卷
    可查（參第五一頁），並非反訴原告所有，而反訴原告復未能證明何以得由其行
    使所有權人之權利，僅主張訴外人張淑惠係伊妻子，其二人財產共同，故有權訴
    請損害賠償云云，惟查系爭車輛既登記車主為訴外人張淑惠，則權利受損害者即
    為張淑惠，應由所有權人張淑惠行使損害賠償請求權，縱系爭車輛受損後係由反
    訴原告支付修復費用，僅係反訴原告與訴外人張淑惠間之約定，而其間之法律關
    係眾多，不一而足，非曰其二人是夫妻且財產共同，即謂反訴原告有權行使所有
    權人之權利，是反訴原告既無法證明其係權利之受損害者，即不發生侵權行為之
    問題，對於反訴被告自無損害賠償請求權之可言。從而，反訴原告請求反訴被告
    賠償三萬一千六百元，並自九十三年五月十八日起至清償日止，按年息百分之五
    計算之利息，即無理由，應予駁回。
、本件為小額訴訟事件，就本訴原告勝訴部分應依職權宣告假執行。
肆、本件判決之基礎已臻明確，兩造其餘攻擊、防禦方法及舉證，經本院審酌後，均
    與判決結果無影響，爰不一一予以論列，附此敘明。
伍、結論，本件本訴原告之訴為一部有理由、一部無理由，反訴原告之訴為無理由，
    依民事訴訟法第四百三十六條之二十三、第四百三十六條第二項、第七十八條、
    第七十九條、第四百三十六條之十九第一項、第四百三十六之二十，判決如主文
中　　　華　　　民　　　國　　九十三　　年　　　七　　　月　　二十七　　日
                        　    臺灣新竹地方法院新竹簡易庭
　　　　　　　　　　　　　　　　　      法　　　官  楊麗文
右為正本係照原本作成。
如對本判決上訴，非以其違背法令為理由不得為之，且須於判決送達後廿日內以上訴
狀記載上訴理由向本院提出上訴狀（須按他造當事人之人數附繕本）。
                                        法院書記官　洪木志
中　　　華　　　民　　　國　　九十三　　年　　　七　　　月　　二十七　　日
